臺灣臺中地方法院刑事判決
111年度訴字第1281號
公  訴  人  臺灣臺中地方檢察署檢察官
被      告  高碩亨


選任辯護人  邢建緯律師
            陳婉寧律師
上列被告因違反毒品危害防制條例案件，經檢察官提起公訴（11
1年度偵字第9052號），本院判決如下：
    主    文
高碩亨犯販賣第二級毒品罪，處有期徒刑貳年捌月。扣案如附表
編號4所示之物沒收銷燬；扣案如附表編號1、3、5所示之物均沒
收；未扣案之犯罪所得新臺幣參仟伍佰元沒收，於全部或一部不
能沒收或不宜執行沒收時，追徵其價額。
    犯罪事實
一、高碩亨基於販賣第二級毒品以營利之犯意，以如附表編號1
    所示搭配門號0000000000號行動電話所安裝之社交軟體Grin
    dr（下稱Grindr）暱稱「不差有地約3P」、通訊軟體Telegr
    am（下稱Telegram）暱稱「李承」，與翁瑞恩（Telegram暱
    稱「En」）聯繫約定毒品交易事宜後，於民國111年2月27日
    14時許，在臺中市○區○○街00號12樓之5高碩亨住處內，販賣
    並交付第二級毒品甲基安非他命1包予翁瑞恩，並收受翁瑞
    恩交付之價金新臺幣（下同）3500元而完成交易，高碩亨即
    與翁瑞恩一同於上址施用第二級毒品甲基安非他命。嗣於同
    日23時許，翁瑞恩因持有第二級毒品案件為警查獲，遂配合
    警方一同前往上址查緝毒品上手，於翌（28）日16時15分許
    ，經高碩亨同意搜索，於前開住處扣得如附表所示之物，而
    悉上情。
二、案經臺中市政府警察局大雅分局報告臺灣臺中地方檢察署檢
    察官偵查起訴。
    理    由
壹、證據能力
    下列認定被告犯罪事實之供述證據，被告、辯護人於本院準
    備程序時同意有證據能力（見本院卷第46頁），檢察官、被
    告及辯護人於本院審理時未爭執證據能力，且迄至言詞辯論
    終結前亦未聲明異議，復經本院審認該等證據之作成並無違
    法、不當或顯不可信情況，依刑事訴訟法第159條之5規定，
    均有證據能力；又本案認定事實引用之非供述證據，並無證
    據證明係公務員違背法定程序取得，參酌同法第158條之4規
    定意旨，亦有證據能力。
貳、認定犯罪事實所憑之證據及理由
一、上揭犯罪事實，業據被告於警詢、偵查中及本院準備程序、
    審理時均坦承不諱（見偵卷第47-59頁、第153-155頁；本院
    卷第45頁、第69頁），核與證人即購毒者翁瑞恩於警詢及偵
    查中之證述內容相符（見偵卷第31-33頁、第169-172頁），
    並有被告之自願受搜索同意書、臺中市政府警察局大雅分局
    111年2月28日搜索扣押筆錄及扣押物品目錄表、111年2月28
    日臺中市○區○○街00號12樓之5扣押物（扣押物品照片）、路
    口監視器翻拍照片、Grindr暱稱「不差有地約3P」之主頁與
    對話紀錄翻拍照片、Telegram暱稱「承李」之畫面翻拍照片
    及對話紀錄翻拍照片、手機門號0000000000號設定頁面翻拍
    照片、綁定Telegram及Grindr對話紀錄畫面截圖照片各1份
    在卷可稽（見偵卷第61頁、第63-69頁、第71頁、第87-97頁
    、第99-125頁、第127-131頁），首堪認定。又扣案如附表
    編號4所示之晶體3包，經鑑驗確含第二級毒品甲基安非他命
    成分，有衛生福利部草屯療養院111年3月17日草療鑑字第11
    10300281號、111年3月30日草療鑑字第1110300282號鑑驗書
    各1份附卷可憑（見偵卷第191-193頁），足認被告之自白與
    事實相符，應堪採信。
二、販賣毒品係政府嚴予查緝之違法行為，且可任意分裝或增減
    其分量，各次買賣之價格，當亦各有差異，隨供需雙方之資
    力、關係之深淺、需求之數量、貨源之充裕與否、販賣者對
    於資金之需求如何及殷切與否，以及政府查緝之態度，進而
    為各種不同之風險評估，而為機動性之調整，因之販賣之利
    得，除經坦承犯行，或帳冊價量均記載明確外，委難查得實
    情，是縱未確切查得販賣賺取之實際差價，但除別有事證，
    足認係按同一價格轉讓，確未牟利之情形外，尚難執此認非
    法販賣之事證有所不足，致知過坦承者難辭重典，飾詞否認
    者反得逞僥倖，而失情理之平。況販賣者從各種「價差」或
    「量差」或係「純度」謀取利潤方式，或有差異，然其所圖
    利益之非法販賣行為目的，則屬相同，並無二致；衡諸毒品
    取得不易，量微價高，依一般社會通念以觀，凡為販賣之不
    法勾當者，倘非以牟利為其主要誘因及目的，應無甘冒被查
    緝法辦重刑之危險，平白無端義務為該買賣之工作，是其販
    入之價格必較售出之價格低廉，而有從中賺取買賣差價牟利
    之意圖及事實，應屬符合論理法則且不違背社會通常經驗之
    合理判斷。綜合考量社會大眾均知買賣第二級毒品係非法行
    為之客觀社會環境，依據上開積極證據及經驗法則綜合研判
    ，被告與證人翁瑞恩無何特殊關係或特別深厚之交情，苟非
    有利可圖，當不願甘冒法律制裁之風險而販賣第二級毒品甲
    基安非他命；且被告於本院審理時供稱：我販賣毒品可以從
    中抽取一些毒品來施用等語（見本院卷第69頁），益徵被告
    確有販賣第二級毒品以營利之意圖甚明。
三、綜上所述，本案事證明確，被告所犯販賣第二級毒品犯行堪
    以認定，應依法論科。
參、論罪科刑　　 
一、按甲基安非他命係毒品危害防制條例第2條第2項第2款之第
    二級毒品，依法不得持有、販賣。核被告所為，係犯毒品危
    害防制條例第4條第2項之販賣第二級毒品罪。被告因販賣而
    持有第二級毒品之低度行為，為其販賣第二級毒品之高度行
    為所吸收，不另論罪。
二、刑之減輕事由：　
  ㈠犯第4條至第8條之罪於偵查及歷次審判中均自白者，減輕其
    刑，毒品危害防制條例第17條第2項定有明文，旨在獎勵犯
    罪人之悛悔，同時使偵查或審判機關易於發現真實，以利毒
    品查緝，俾收防制毒品危害之效，苟被告於偵查及歷次審判
    中均自白，即應依法減輕其刑。查被告於警詢、偵查中及本
    院審理時就本案販賣第二級毒品犯行均坦承不諱，業經本院
    認定如上，爰依毒品危害防制條例第17條第2項規定，減輕
    其刑。
  ㈡按犯罪之情狀顯可憫恕，認科以最低度刑仍嫌過重者，得酌
    量減輕其刑，刑法第59條定有明文。而刑法第59條之酌量減
    輕其刑，必於犯罪之情狀，在客觀上足以引起一般同情，認
    為即予宣告法定最低度刑期猶嫌過重者，始有其適用（最高
    法院51年台上字第899號判決、105年度台上字第1608號判決
    意旨參照）。而同為販賣第二級毒品之人，其原因動機不一
    ，犯罪情節未必盡相同，所造成危害社會程度並非全然一致
    ，但法律科處此類犯罪所設法定本刑卻同為「製造、運輸、
    販賣第二級毒品者，處無期徒刑或10年以上有期徒刑，得併
    科新臺幣1千5百萬元以下罰金」，實屬甚重，故宜考量行為
    人之客觀犯行與主觀惡性，審酌是否猶可憫恕，以資決定應
    否適用刑法第59條規定酌減其刑，期使個案裁判量刑能符合
    比例原則，避免失之過苛。經查，被告本案所犯販賣第二級
    毒品犯行，販賣毒品對象僅1人、次數僅1次，所獲利益不高
    ，犯罪情節實難與販賣大量毒品而對治安產生重大危害之運
    毒集團或毒梟相比擬；且被告係因朋友間邀約施用毒品方販
    賣毒品，與透過網路對不特定人推播銷售之情狀不同，犯罪
    情節較屬輕微，倘以其所犯毒品危害防制條例第4條第2項販
    賣第二級毒品罪之法定本刑為10年以上有期徒刑、得併科15
    00萬元以下罰金，及上開偵審自白規定減輕其刑，被告最輕
    可量定之本刑猶為5年以上之有期徒刑，與其犯罪情節相較
    ，屬法重情輕，在客觀上足以引起一般之同情，容有情堪憫
    恕之處，爰依刑法第59條規定減輕其刑，並依法遞減輕之。
三、爰以行為人之責任為基礎，審酌被告無視毒品對施用者健康
    之戕害及國家杜絕毒品犯罪之禁令，明知施用毒品將散盡家
    財、連累家人，或為購買毒品鋌而走險者，不可勝計，有戕
    害國人身體健康及危害社會安全之虞，仍為本案販賣第二級
    毒品甲基安非他命犯行，擴大毒品流通，並藉此營利，所為
    實不足取，應予非難；衡以被告於警詢、偵查中及本院審理
    時均坦承犯行、知所悔悟，被告本案販賣第二級毒品甲基安
    非他命之次數僅為1次，被告之犯罪動機語目的係因朋友間
    相約施用毒品，販賣之數量、價格、因本案犯罪所獲利益，
    及被告自陳之教育程度、職業及家庭經濟生活狀況（見本院
    卷第69-70頁）、量刑審酌事項（見本院卷第70頁），被告
    、辯護人及公訴人就本案之量刑意見（見本院卷第71頁）等
    一切情狀，量處如主文所示之刑，以示懲儆。　　
肆、沒收部分
一、按犯罪所得，屬於犯罪行為人者，沒收之。但有特別規定者
    ，依其規定。前二項之沒收，於全部或一部不能沒收或不宜
    執行沒收時，追徵其價額，刑法第38條之1第1項前段、第3
    項分別定有明文。且販賣毒品所得之對價，不問其中何部分
    屬於成本，何部分屬於犯罪所得之財物，應均予沒收（最高
    法院65年度第5次刑庭庭推總會議決議意旨可資參照）。查
    被告於本院準備程序中供稱：3500元之販賣毒品價金已有拿
    到等語（見本院卷第45頁），足認被告本案之犯罪所得為35
    00元，惟未據扣案，爰依前開規定諭知沒收，並為於全部或
    一部不能沒收或不宜執行沒收時，追徵其價額之諭知。
二、扣案如附表編號1所示之行動電話2支，被告於本院準備程序
    及審理時均供稱該2支行動電話為其所有，其中搭配門號000
    0000000號（含SIM卡1張）之行動電話有安裝Grindr、Teleg
    eam，有供本案聯繫毒品交易事宜使用，另外一支（含00000
    00000號SIM卡1張）行動電話和本案無關等語（見本院卷第4
    5頁、第67頁），爰僅就搭配門號0000000000號（含SIM卡1
    張）（IMEI碼：000000000000000號）之行動電話1支，依毒
    品危害防制條例第19條第1項規定宣告沒收。
三、扣案如附表編號2、3、5所示之物，被告於本院準備程序中
    供稱吸食器2組是自己施用毒品所用，而電子磅秤及夾鏈袋
    則係供販賣毒品所用等語（見本院卷第45頁），卷內無證據
    足資證明吸食器2組和本案有何關聯，檢察官就吸食器部分
    亦未於本案聲請沒收，爰僅就如附表編號3、5所示之電子磅
    秤1台、夾鏈袋1包，依毒品危害防制條例第19條第1項規定
    宣告沒收。
四、扣案如附表編號4所示之晶體3包，經鑑驗均含第二級毒品甲
    基安非他命成分，有衛生福利部草屯療養院111年3月17日草
    療鑑字第1110300281號、111年3月30日草療鑑字第11103002
    82號鑑驗書各1份附卷可憑（見偵卷第191頁、第193頁），
    且被告於本院審理時供稱係本案販賣毒品所剩等語（見本院
    卷第67頁），爰均依毒品危害防制條例第18條第1項前段規
    定宣告沒收銷燬。而直接用以盛裝甲基安非他命之外包裝袋
    3只，以目前採行之鑑驗方式無法將毒品成分完全析離，亦
    無析離實益，爰併予宣告沒收銷燬。至因鑑驗而耗用部分既
    已滅失，自毋庸再為沒收銷燬之諭知。
據上論斷，應依刑事訴訟法第299條第1項前段，毒品危害防制條
例第4條第2項、第17條第2項、第18條第1項前段、第19條第1項
，刑法第11條、第59條、第38條之1第1項前段、第3項，判決如
主文。　　
中　　華　　民　　國　　111 　年　　10　　月　　27　　日
                  刑事第十四庭  審判長法  官  周莉菁
　　　　　　　　　                    法  官  劉育綾
　　　　　　　　　                    法  官  王怡蓁
以上正本證明與原本無異。
如不服本判決應於收受判決後20日內向本院提出上訴書狀，並應
敘述具體理由；其未敘述上訴理由者，應於上訴期間屆滿後20日
內向本院補提理由書（均須按他造當事人之人數附繕本）「切勿
逕送上級法院」。
                                書記官  黃雅青
中　　華　　民　　國　　111 　年　　10　　月　　27　　日
附錄論罪科刑法條：
毒品危害防制條例第4條
製造、運輸、販賣第一級毒品者，處死刑或無期徒刑；處無期徒
刑者，得併科新臺幣3千萬元以下罰金。
製造、運輸、販賣第二級毒品者，處無期徒刑或10年以上有期徒
刑，得併科新臺幣1千5百萬元以下罰金。
製造、運輸、販賣第三級毒品者，處7年以上有期徒刑，得併科
新臺幣1千萬元以下罰金。
製造、運輸、販賣第四級毒品者，處5年以上12年以下有期徒刑
，得併科新臺幣5百萬元以下罰金。
製造、運輸、販賣專供製造或施用毒品之器具者，處1年以上7年
以下有期徒刑，得併科新臺幣1百50萬元以下罰金。
前五項之未遂犯罰之。

附表：
編號 扣案物 數量 備註 1 行動電話 2支 1.共2支，均為被告所有，僅其中1支白色（IMEI碼：000000000000000號，含門號0000000000號SIM卡1張）之行動電話有供本案聯繫毒品交易使用，僅就此行動電話1支宣告沒收，其餘無證據證明和本案有何關聯。 2.見扣案物品照片、本院111年度院保字第1085號扣押物品清單（見偵卷第89頁；本院卷第21頁）。　 2 吸食器 2組 1.供被告施用毒品使用，和本案無關。 2.見本院111年度院保字第1085號扣押物品清單（本院卷第21頁）。 3 電子磅秤 1台 1.供被告本案販賣第二級毒品使用。 2.見本院111年度院保字第1085號扣押物品清單（本院卷第21頁）。 4 晶體 3包 1.含外包裝袋3只，送驗數量21.3520公克、驗餘淨重21.2537公克。經鑑驗含第二級毒品甲基安非他命成分，純度73.6%，純質淨重15.7151公克。 2.被告本案販賣毒品所剩（見本院卷第67頁）。 3.見衛生福利部草屯療養院111年3月17日草療鑑字第1110300281號、111年3月30日草療鑑字第1110300282號鑑驗書、本院111年度院安保字第259號扣押物品清單（見偵卷第191頁、第193頁；本院卷第25頁）。 5 夾鏈袋 1包 1.供被告本案販賣第二級毒品使用。 2.見本院111年度院保字第1085號扣押物品清單（本院卷第21頁）。